最　高　行　政　法　院　判　決
                                      100年度判字第620號
上  訴  人　台灣中油股份有限公司
代　表　人　朱少華
訴訟代理人　丁福慶　律師
          　陳智勇　律師
          　洪嘉傑　律師
被 上訴 人　臺北市稅捐稽徵處
代　表　人　黃素津
上列當事人間土地稅法事件，上訴人對於中華民國98年12月31日
臺北高等行政法院98年度訴字第2101號判決，提起上訴，本院判
決如下：
　　主  文
原判決廢棄。
訴願決定及原處分均撤銷。
第一審及上訴審訴訟費用均由被上訴人負擔。
　　理  由
一、緣上訴人所有坐落臺北市○○區○○段○○段504、506地號
    、民生段44-1地號○○○區○○段○○段558地號、北安段3
    小段465地號○○○區○○段○○段163地號○○○區○○段○
    ○段120-34地號等7筆土地（下稱系爭7筆土地），因供加油
    站使用，原經被上訴人核定依土地稅法第18條第1項第4款規
    定按千分之十稅率課徵地價稅在案。嗣被上訴人於民國97年
    5月13日接獲民眾檢舉，指稱上訴人所屬加油站已多角化經
    營，於其所屬加油站內幾乎都有賣沙拉油、隔熱紙、除臭鞋
    墊、冰棒等產品，不應仍以特別稅率課徵地價稅云云。嗣經
    被上訴人於97年5月14日通報其所屬各分處進行查核，經查
    得系爭土地之部分面積自91年起陸續提供汽車保養區、銀行
    提款機、銷售商品、洗車場及便利商店等使用，不符土地稅
    法第18條第1項第4款規定，而上訴人未依同法第41條第2項
    及同法施行細則第15條規定，於適用特別稅率之原因、事實
    消滅時30日內向被上訴人申報，被上訴人乃依稅捐稽徵法第
    21條第1項第2款及第2項規定，補徵系爭土地按特別稅率與
    一般用地稅率之差額地價稅共計新臺幣（下同）6,718,667
    元；並依土地稅法第54條第1項第1款規定，分別以97年11月
    26日北市稽法乙字第09732297300號、97年12月9日北市稽法
    乙字第09732361700號及第09732361800號裁處書，按每年短
    匿稅額各處3倍罰鍰共計20,156,001元。上訴人就罰鍰處分
    不服，申請復查，經98年4月24日北市稽法乙字第098300279
    00號復查決定（下稱原處分），駁回其復查之申請。上訴人
    仍表不服，提起訴願，遭決定駁回，遂提起本件行政訴訟。
二、上訴人起訴主張：（一）被上訴人逕為改以一般稅率課徵，
    並加處罰鍰，應是受到財政部91年12月20日台稅財字第0910
    457590號函釋之影響，該函釋顯然違法限縮土地稅法第18條
    第1項第4款優惠稅率之適用範圍，欠缺法律依據而額外核課
    加油站之地價稅，殊屬不當，故原處分已違反租稅法律主義
    。（二）況上訴人並不知有人檢舉，其已於遭人檢舉前之97
    年3月11日起即主動向被上訴人補報地價稅，且上訴人對被
    上訴人核計後之稅款均已依法繳納，況本件縱然經人檢舉，
    但是在被上訴人為正式調查前就自動申報，並且提供必要之
    協助，參照財政部80年8月16日台財稅第801253598號函釋之
    意旨，應符合稅捐稽徵法第48條之1規定，得免處罰鍰，且
    依照司法院釋字第619號解釋意旨，被上訴人不宜課處96年7
    月11日以前之罰鍰。（三）上訴人為國營事業，不問盈餘多
    寡均須繳交國庫，並無逃漏稅捐之動機，亦無故意過失，依
    行政罰法第7條第1項規定應不予處罰，或依同法第8條規定
    減免處罰等語，求為判決撤銷訴願決定、原處分（復查決定
    ）。
三、被上訴人則以：（一）系爭7筆土地，因有部分土地面積自
    91年起陸續提供保養洗車區及銀行提款機、銷售商品、洗車
    場及便利商店等使用，依財政部91年12月20日臺財稅字第09
    10457590號及80年5月25日臺財稅字第801247350號函釋，應
    自其原因、事實消滅次期起恢復按一般用地稅率課徵地價稅
    。查上訴人未依土地稅法施行細則第15條規定，於原因、事
    實消滅時30日內向被上訴人所屬各分處申報，除應依稅捐稽
    徵法第21條第1項第2款及第2項規定，應補徵92年至96年按
    一般用地稅率與千分之十稅率之差額地價稅合計6,718,667
    元外，並依土地稅法第54條第1項第1款規定，按每年短匿稅
    額各處3倍之罰鍰共計20,156,001元，洵屬有據。（二）財
    政部91年12月20日臺稅財字第0910457590號函釋：「經主管
    機關核准設置之加油站用地，除供加油站本業直接使用及兼
    營車用液化石油氣部分，得依土地稅法第18條第1項第4款規
    定按千分之十稅率計徵地價稅外，其依加油站設置管理規則
    第26條規定所設置汽機車簡易保養設施、洗車設施、簡易排
    污檢測服務設施、銷售汽機車用品設施、自動販賣機及兼營
    便利商店、停車場、代辦汽車定期檢驗、經銷公益彩券使用
    部分，應按一般稅率計徵地價稅。」係闡明土地稅法第18條
    之法規原意，被上訴人並非以該函釋作為核課系爭地價稅之
    法源依據，而係以系爭土地不符土地稅法第18條第1項第4款
    之規定而據以補徵系爭地價稅，故無違反租稅法律主義之情
    事。（三）本件所查獲複合式商店及其他非供加油站本業使
    用之土地部分，係經檢舉人於97年5月13日檢舉及本處同年
    月14日通報據以查獲，參照財政部80年8月16日臺財稅第801
    253598號函釋就稅捐稽徵法第48條之1所稱進行調查之作業
    步驟及基準日之認定原則，本件調查基準日應分別為97年5
    月13日及97年5月14日。本件上訴人縱於97年5月19日陸續提
    供所屬加油站增設複合式商店之明細予被上訴人查核，惟均
    係檢舉人於97年5月13日提出檢舉及本處97年5月14日通報各
    分處進行調查後始予申報，依稅捐稽徵法第48條之1規定，
    尚無免罰之適用。（四）依司法院釋字第619號解釋意旨觀
    之，係認為土地稅法施行細則第15條之規定內容，違反「法
    律保留原則」而限定該條文自95年11月10日解釋公布之日起
    算1年後失效。復觀之大法官會議歷次解釋，凡實證法違反
    法律保留原則，又宣告給予其效力終期之期限者，其解釋目
    的都是在給予行政機關修法之緩衝期限，一旦能在期限內補
    正該實證法之規範適格，即讓「規範位階形式有改變，但規
    範實質內容相同」新、舊規範相續銜接，一體適用。若行政
    機關未依限修法完成者，則不符法律保留原則之舊規範之規
    制作用，即會完全喪失，不得再據為裁罰之合法基礎。土地
    稅法第54條第1項之規定，已於96年7月11日，依上開司法院
    解釋意旨，修正為：「納稅義務人藉變更、隱匿地目等則『
    或於適用特別稅率』、減免地價稅或田賦之原因、事實消滅
    時，未向主管稽徵機關申報者，依下列規定辦理……」是其
    瑕疵已經補正，新舊法規範即得以銜接適用，被上訴人所為
    裁罰處分自屬適法等語置辯，求為判決駁回上訴人之訴。
四、原審駁回上訴人之訴，係以：（一）上訴人所有系爭土地，
    原經被上訴人核定依土地稅法第18條第1項第4款規定按千分
    之十之特別稅率課徵地價稅在案。嗣被上訴人於97年5月13
    日接獲民眾檢舉，指稱上訴人已多角化經營，於其所屬加油
    站內幾乎都有賣沙拉油、隔熱紙、除臭鞋墊、冰棒等產品，
    不應仍以特別稅率課徵地價稅云云。經被上訴人於97年5月
    14日通報其所屬各分處查得系爭7筆土地使用情形，該系爭7
    筆土地部分面積自91年起陸續提供汽車保養區、銀行提款機
    、銷售商品、洗車場及便利商店等使用，不符土地稅法第18
    條第1項第4款規定，而上訴人未依同法第41條第2項及同法
    施行細則第15條規定，於原因、事實消滅時30日內向被上訴
    人申報，被上訴人乃依稅捐稽徵法第21條第1項第2款及第2
    項規定，補徵系爭土地按特別稅率與一般用地稅率之差額地
    價稅共計6,718,667元；並依土地稅法第54條第1項第1款規
    定，分別以97年11月26日北市稽法乙字第09732297300號、
    97年12月9日北市稽法乙字第0973236170號及第09732361800
    號裁處書，按每年短匿稅額各處3倍罰鍰共計20,156,001元
    ，此有地籍資料查詢、稅籍資料查詢、系爭土地加油站平面
    配置圖、系爭土地違章漏稅查核過程及應補徵稅額明細、系
    爭土地之管轄分處會勘紀錄及採證照片等影本附原處分卷可
    稽；又上訴人就被上訴人所為補徵稅額之處分並不爭執，該
    補徵稅額之處分業已確定，是被上訴人依土地稅法第54條第
    1項第1款規定，按系爭土地每年短匿稅額對上訴人各處3倍
    罰鍰共計20,156,001元，並無違誤。（二）按行政機關基於
    法定職權，就行政法規所為之釋示，係闡明法規之原意，性
    質上並非獨立之行政命令，故應自法規生效日之日起有其適
    用，此有司法院釋字第287號解釋意旨可參。查財政部91年1
    2月20日台稅財字第0910457590號函釋，係闡明土地稅法相
    關法規原意，且被上訴人並非以該函釋作為核課系爭地價稅
    之法源依據，而係以系爭土地不符土地稅法第18條第1項第4
    款之規定而據以補徵系爭地價稅，故無違反租稅法律主義之
    情事。足見上訴人此部分之主張，不足採信。（三）另按稅
    捐稽徵法第48條之1係規定，納稅義務人自動向稅捐稽徵機
    關補報並補繳所漏稅款者，須未經檢舉、未經稽徵機關或財
    政部指定之調查人員進行調查之案件，始得免除各稅法所定
    關於逃漏稅之處罰。經查：本件上訴人於系爭土地上所設置
    之加油站分別為復興北路加油站、民生東路加油站、吉林路
    加油站、大直加油站、環河南路加油站及南港加油站，上訴
    人雖於97年3月11日及97年3月17日分別以北行政發字第0971
    0099580號、09710105910號函向被上訴人所屬文山分處及中
    正分處就該分處所管轄之木柵、萬隆、和平西路、莒光路及
    汀州路等5個加油站增設複合式商店、洗車設施，其所占土
    地面積，申請改按一般用地稅率課徵地價稅，惟查該申報之
    5處加油站所坐落之土地均非系爭土地，旋上訴人於97年5月
    19日申報其所屬桂林路、環河南路及南港路加油站所坐落土
    地部分面積改按一般用地稅率課徵地價稅，又於97年5月21
    日向被上訴人申報其所屬35處加油站（含系爭土地上之6個
    加油站）增設有複合式商店及洗車設施等，其所占土地面積
    部分改按一般用地稅率課徵地價稅。足見上訴人係於97年5
    月21日始向被上訴人申報其所有系爭土地適用特別稅率之原
    因、事實消滅之事實。次查：本件所查獲複合式商店及其他
    非供加油站本業使用之土地部分，係經檢舉人於97年5月13
    日檢舉（見原處分卷附件53及附件54）及被上訴人97年5月
    14日通報（見原處分卷附件34）據以查獲，參照財政部80年
    8月16日台財稅第801253598號函釋就稅捐稽徵法第48條之1
    所稱進行調查之作業步驟及基準日之認定原則，本件上訴人
    既被檢舉出售沙拉油、隔熱紙、除臭鞋墊、冰棒等部分之調
    查基準日為被上訴人收到檢舉書之日，即97年5月13日；至
    其餘違反土地稅法第18條第1項第4款規定部分之調查基準日
    為被上訴人通報所屬各分處辦理查核之日，即97年5月14日
    。是以，本件上訴人遲於97年5月19日始陸續提供所屬加油
    站增設複合式商店之明細予被上訴人查核，均係於調查基準
    日後之作為，依稅捐稽徵法第48條之1第1項規定，自無自動
    補報免罰之適用。又查：本件上訴人所短匿稅額每年均超過
    10萬元，並無稅務違章案件減免處罰標準第18條第1項所定
    減輕或免予處罰之情事，尚難對上訴人為有利之認定。（四
    ）觀諸司法院釋字第619號解釋意旨，可知土地稅法施行細
    則第15條經上開解釋，指明應於該解釋公布之日起至遲於屆
    滿1年時失其效力，並非即時失效。依司法院釋字第188號解
    釋：「中央或地方機關就其職權上適用同一法律或命令發生
    見解歧異，本院依其聲請所為之統一解釋，除解釋文內另有
    明定者外，應自公布當日起發生效力。……」，是解釋文另
    定其失效日者，自應從其規定。司法院釋字第619號解釋既
    已明定，應自該解釋公布之日即95年11月10日起，至遲於屆
    滿1年時，失其效力，則其所指違憲之土地稅法施行細則第
    15條規定，在該解釋所定期限屆滿前仍屬有效，並非立即失
    效，不因該規定經司法院宣告違憲而影響其適法性（司法院
    釋字第613號解釋參照）。被上訴人97年5月14日後陸續發現
    系爭7筆土地使用情況後，於97年11月26日及97年12月9日依
    稅捐稽徵法第48條之3規定，適用裁處時修正後土地稅法第5
    4條第1項第1款，分別以上述裁處書，按每年短匿稅額各處3
    倍罰鍰共計20,156,001元，並無不合。是上訴人就上開適用
    特別稅率之原因、事實消滅時，其漏未申報之違法行為，被
    上訴人予以裁罰自無違反法律不溯既往原則與信賴保護原則
    。足見上訴人此部分之主張，並非可採。（五）按行政罰法
    第7條第1項規定，違反行政法上義務之行為非出於故意或過
    失，不予處罰。查本件上訴人所有木柵、萬隆、和平西路、
    莒光路及汀州路5處土地加油站亦增設複合式商店、洗車設
    施之情事，上訴人依土地稅法第41條第2項：「適用特別稅
    率之原因、事實消滅時，應即向主管稽徵機關申報。」規定
    ，於97年3月11日及97年3月17日分別以北行政發字第097100
    99580號、00000000000號（見原處分卷附件47、48）函請被
    上訴人所屬文山分處及中正分處就其所占面積申請改按一般
    用地稅率計徵地價稅，由此可證上訴人於其時即已知悉，加
    油站增設複合式商店及洗車設施等情事係屬適用特別稅率之
    原因、事實消滅，即應向稽徵機關申報，惟其就本件系爭土
    地有相關之賣沙拉油、隔熱紙、除臭鞋墊、冰棒、經營洗車
    廠、停車場、汽車保養、設置提款機等非供加油站本業使用
    之情事，卻怠於依上開土地稅法第41條第2項規定向被上訴
    人申請系爭土地改按一般用地稅率課徵地價稅。足見上訴人
    於主觀上已具可非難性及可歸責性，縱認其無故意，亦有過
    失。另依稅捐稽徵法第48條之2：「依本法或稅法規定應處
    罰鍰之行為，其情節輕微，或漏稅在一定金額以下者，得減
    輕或免予處罰。前項情節輕微、金額及減免標準，由財政部
    擬訂，報請行政院核定後發布之。」稅務違章案件減免處罰
    標準第18條：「依土地稅法第54條第1項第1款規定應處罰鍰
    案件，其短匿稅額符合下列規定之一者，減輕或免予處罰：
    一、短匿稅額每年在新臺幣2萬5千元以下者，免予處罰。二
    、短匿稅額每年逾新臺幣2萬5千元至新臺幣5萬元者，按短
    匿稅額處0.5倍之罰鍰。三、短匿稅額每年逾新臺幣5萬元至
    新臺幣7萬5千元者，按短匿稅額處1倍之罰鍰。四、短匿稅
    額每年逾新臺幣7萬5千元至新臺幣10萬元者，按短匿稅額處
    2倍之罰鍰。……」因本件每年漏稅額均達10萬元以上，尚
    不符合上開減免處罰標準之規定，是依稅務違章案件裁罰金
    額或倍數參考表規定，應依上開土地稅法第54條第1項第1款
    規定，按所漏稅額處3倍之罰鍰共計20,156,001元。足見上
    訴人主張其無故意過失，應減輕處罰云云，亦非可採。（六
    ）綜上所述，上訴人主張各節，均無可採，本件被上訴人所
    為原處分，並無違誤，訴願決定予以維持，亦無不合等語，
    資為其判斷之論據。
五、本院查：（一）按「稅捐之核課期間，依左列規定：……二
    、依法……應由稅捐稽徵機關依稅籍底冊或查得資料核定課
    徵之稅捐，其核課期間為五年。」「在前項核課期間內，經
    另發現應徵之稅捐者，仍應依法補徵或並予處罰……。」、
    「前條第一項核課期間之起算，依左列規定：……四、由稅
    捐稽徵機關按稅籍底冊或查得資料核定徵收之稅捐，自該稅
    捐所屬徵期屆滿之翌日起算。」、「納稅義務人自動向稅捐
    稽徵機關補報並補繳所漏稅款者，凡屬未經檢舉、未經稽徵
    機關或財政部指定之調查人員進行調查之案件，下列之處罰
    一律免除；其涉及刑事責任者，並得免除其刑：一、本法第
    41條至第45條之處罰。二、各稅法所定關於逃漏稅之處罰。
    」稅捐稽徵法第21條第1項第2款、第2項、第22條第4款、第
    48條之1分別定有明文。次按「供左列事業直接使用之土地
    ，按千分之十計徵地價稅。但未按目的事業主管機關核定規
    劃使用者，不適用之：一、工業用地、礦業用地。二、私立
    公園、動物園、體育場所用地。三、寺廟、教堂用地、政府
    指定之名勝古蹟用地。四、經主管機關核准設置之加油站及
    依都市計畫法規定設置之供公眾使用之停車場用地。五、其
    他經行政院核定之土地。在依法劃定之工業區或工業用地公
    告前，已在非工業區或工業用地設立之工廠，經政府核准有
    案者，其直接供工廠使用之土地，準用前項規定。」、「依
    第17條及第18條規定，得適用特別稅率之用地，土地所有權
    人應於每年（期）地價稅開徵40日前提出申請，逾期申請者
    ，自申請之次年期開始適用。前已核定而用途未變更者，以
    後免再申請。適用特別稅率之原因、事實消滅時，應即向主
    管稽徵機關申報。」、「納稅義務人藉變更、隱匿地目等則
    或於減免地價稅或田賦之原因、事實消滅時，未向主管稽徵
    機關申報者，依下列規定辦理：一、逃稅或減輕稅賦者，除
    追補應納部分外，處短匿稅額或賦額3倍之罰鍰。」96年7月
    11日修正前之土地稅法第18條第1項、第41條、第54條第1項
    第1款分別定有明文。復按「適用特別稅率之原因、事實消
    滅時，土地所有權人應於30日內向主管稽徵機關申報，未於
    限期內申報者，依本法第54條第1項第1款之規定辦理。」土
    地稅法施行細則第15條亦定有明文。（二）上訴意旨主張：
    原判決將行政罰法第8條欠缺違法性認識之減免處罰事由，
    與稅捐稽徵法第48條之2漏稅金額大小之減免處罰事由混為
    一談，誤解行政罰法第8條規範之真諦，而有適用法律錯誤
    之違法乙節。經查上訴人為規模甚巨之國營事業，當有法制
    人員之編制，對土地稅法及同法施行細則之規定，尚難諉為
    不知法規，亦難以其為國營事業所生盈餘均需繳交國庫為由
    ，而主張其違規情節輕微得減輕或免除其處罰，故上述上訴
    意旨尚無足取。（三）本件上訴人被檢舉出售沙拉油、隔熱
    紙、除臭鞋墊、冰棒等部分之調查基準日為被上訴人收到檢
    舉書之日，即97年5月13日；至其餘違反土地稅法第18條第1
    項第4款規定部分之調查基準日為被上訴人通報所屬各分處
    辦理查核之日，即97年5月14日。是以，本件上訴人遲至97
    年5月19日始陸續提供所屬加油站增設複合式商店之明細予
    被上訴人查核，均係於調查基準日後之作為，依稅捐稽徵法
    第48條之1第1項規定，自無自動補報免罰之適用等由，業經
    原判決闡述甚詳，核無不合。至檢舉人之檢舉內容是否具體
    明確，並不影響本件調查基準日之認定，蓋檢舉人提出檢舉
    後，被上訴人已於97年5月14日全面著手調查上訴人經營加
    油站以外之業務用地情形，其基準日為97年5月14日，已足
    認定。故上訴意旨仍以：原判決僅就遭檢舉部分及非檢舉部
    分之調查基準日予以認定，並未就上訴人爭執檢舉內容並不
    具體，難以認定達到檢舉違反土地稅法第18條第1項第4款效
    果之主張有所說明，容有判決不備理由之違法云云，因與判
    決結果不生影響，亦難認有理。（四）原判決以：行政機關
    基於法定職權，就行政法規所為之釋示，係闡明法規之原意
    ，性質上並非獨立之行政命令，故應自法規生效日之日起有
    其適用，此有司法院釋字第287號解釋意旨可參。查財政部9
    1年12月20日台稅財字第0910457590號函釋，係闡明土地稅
    法相關法規原意，且被上訴人並非以該函釋作為核課系爭地
    價稅之法源依據，而係以系爭土地不符土地稅法第18條第1
    項第4款之規定而據以補徵系爭地價稅，故無違反租稅法律
    主義之情事等由，經核並無不合，上訴意旨猶執：原判決認
    定原處分作成系爭罰鍰處分並未根據財政部91年12月20日台
    財稅字第0910457590號函釋云云，與事實不符，並與卷內證
    據不符等語，加以爭執，無非係其主觀上之法律歧異見解，
    難認原判決有違背法令情事（五）觀諸司法院釋字第619號
    解釋意旨，可知土地稅法施行細則第15條經上開解釋，指明
    應於該解釋公布之日起至遲於屆滿1年時失其效力，並非即
    時失效。依司法院釋字第188號解釋：「中央或地方機關就
    其職權上適用同一法律或命令發生見解歧異，本院依其聲請
    所為之統一解釋，除解釋文內另有明定者外，應自公布當日
    起發生效力。……」，是解釋文另定其失效日者，自應從其
    規定。司法院釋字第619號解釋既已明定，應自該解釋公布
    之日即95年11月10日起，至遲於屆滿1年時，失其效力，則
    其所指違憲之土地稅法施行細則第15條規定，在該解釋所定
    期限屆滿前仍屬有效，並非立即失效，不因該規定經司法院
    宣告違憲而影響其適法性（司法院釋字第613號解釋參照）
    。又按司法院釋字第419號解釋理由書：「……憲法上行為
    是否違憲與其他公法上行為是否違法，性質相類。公法上行
    為之當然違法致自始不生效力者，須其瑕疵已達重大而明顯
    之程度始屬相當，若未達到此一程度者，則視瑕疵之具體態
    樣，分別是其法律上效果。是故設置憲法法院掌理違憲審查
    之國家（如德國、奧地利等），其憲法法院從事規範審查之
    際，並非以合憲、違憲或有效、無效簡明二分法為裁判方式
    ，另有與憲法不符但未宣告無效、違憲但在一定期間之後失
    效、尚屬合憲但告誡有關機關有轉變為違憲之虞，並要求其
    有所作為予以防範等不一而足。」是土地稅法施行細則第15
    條規定自釋字第619號解釋95年11月10日公布之日起，於尚
    未屆滿1年之96年7月11日土地稅法第54條已依該號解釋意旨
    予以修正，同條規定復於99年11月24日將罰鍰倍數由原來之
    處短匿稅額或賦額3倍，修正為3倍以下，其間有效之規定均
    無間斷，故原判決以：上訴人就上開適用特別稅率之原因、
    事實消滅時，其漏未申報之違法行為，被上訴人97年5月14
    日後陸續發現系爭7筆土地使用情況後，於97年11月26日及
    97年12月9日依裁處時即96年7月11日修正後土地稅法第54條
    第1項第1款，分別以上述裁處書，按每年短匿稅額各處3倍
    罰鍰共計20,156,001元，自無違反法律不溯既往原則與信賴
    保護原則等由，指駁上訴人此部分之主張為不可採，尚無不
    合。（六）被上訴人適用裁處時即96年7月11日修正後土地
    稅法第54條第1項第1款，所為之上述裁處，原判決予以維持
    ，固無不合，已如前述。惟查稅捐稽徵法第48條之3規定：
    「納稅義務人違反本法或稅法之規定，適用裁處時之法律。
    但裁處前之法律有利於納稅義務人者，適用最有利於納稅義
    務人之法律。」上開法條所稱之「裁處」，依修正理由說明
    ，包括訴願及行政訴訟之決定或判決。本件裁處時之土地稅
    法第54 條第1項第1款就罰鍰規定「處短匿稅額或賦額3倍」
    ，於99 年11月24日修正公布為「處短匿稅額或賦額3倍以下
    」（自公布日施行，已於同年月26日生效），即其罰鍰倍數
    之下限較修正前之規定為低，有利於納稅義務人，依稅捐稽
    徵法第48條之3規定，應適用有利上訴人之新法規定，被上
    訴人未及適用，原判決亦未及糾正，自有適用法規不當之違
    法。故上訴意旨據以指摘原判決，求為廢棄，為有理由。又
    因裁罰倍數涉及被上訴人之裁量權，故將原判決廢棄，並將
    訴願決定及原處分（復查決定）均撤銷，由被上訴人另為適
    法之處分。
六、據上論結，本件上訴為有理由。依行政訴訟法第256條第1項
    、第259條第1款、第98條第1項前段，判決如主文。
中　　華　　民　　國　　100　 年　　4　　 月　　28　　日
                    最高行政法院第五庭
                        審判長法官　藍　獻　林
                              法官　廖　宏　明
                              法官　姜　素　娥
                              法官　林　文　舟
                              法官　胡　國　棟

以  上  正  本  證  明  與  原  本  無  異
中　　華　　民　　國　　100　 年　　4　　 月　　28　　日
　　　　　　　　　　　　　　　書記官　彭　秀　玲